臺灣板橋地方法院刑事判決　　　　　　 100年度訴字第1547號
公　訴　人　臺灣板橋地方法院檢察署檢察官
被　　　告　林奕辰
指定辯護人　本院公設辯護人湯明純
上列被告因強盜案件，經檢察官提起公訴（100 年度調偵字第12
36號），本院判決如下：
    主  文
林奕辰共同犯攜帶兇器強盜罪，處有期徒刑柒年。未扣案之水果
刀壹把沒收之。
    事  實
一、林奕辰因無力一次清償先前積欠簡淞浦新臺幣（下同）35,0
    00元之借款，冀望簡淞浦能同意延期還款，遂於民國100 年
    2 月21日凌晨2 時許撥打電話予簡淞浦，表示將前往簡淞浦
    位於新北市○○區○○路2 段6 號4 樓住處，討論債務清償
    事宜。嗣於同日凌晨2 時50分許，林奕辰偕同真實姓名年籍
    不詳、綽號「皮皮」之成年男子，抵達並進入簡淞浦上址住
    處後，雙方對於如何清償債務不僅未能達成共識，更因此生
    口角爭執，林奕辰與該名綽號「皮皮」之成年男子即共同基
    於意圖為自己不法所有之強盜犯意聯絡，由林奕辰以左手自
    後方勾住簡淞浦頸部，並將簡淞浦頭部往下壓，使簡淞浦頭
    、頸部完全夾於其腋下後，再以右手持續毆打簡淞浦臉部，
    而該名綽號「皮皮」之男子則手持長約30公分、客觀上足對
    人之生命、身體、安全構成威脅，具有危險性而可供兇器使
    用之水果刀1 把（未扣案）站立於一旁，藉以威嚇簡淞浦，
    並防止簡淞浦掙脫逃離，至使簡淞浦不能抗拒，任林奕辰拿
    取簡淞浦置放於桌上之錢包丟向綽號「皮皮」之男子，由綽
    號「皮皮」之男子取出錢包內之現金1,300 元後，將該錢包
    棄置於現場地面上，2 人旋共乘機車逃離現場。嗣經簡淞浦
    報警處理，始循線查悉上情。
二、案經新北市政府警察局中和第一分局報請臺灣板橋地方法院
    檢察署偵查起訴。
    理  由
壹、程序部分：
一、按被告以外之人於審判外之言詞或書面陳述，除法律有規定
    者外，不得作為證據，刑事訴訟法第159 條第1 項定有明文
    。而被告以外之人於偵查中向檢察官所為之陳述，除顯有不
    可信之情況者外，得為證據，刑事訴訟法第159 條之1 第2
    項亦有明文。經查，本件證人即被害人簡淞浦於偵查中所為
    之證述，係被告林奕辰以外之人於審判外之言詞陳述，核其
    性質固屬傳聞證據，惟從上開證人陳述時之客觀情狀觀之，
    其於偵查中檢察官訊問時，已具結在案，又查無證據足認上
    開證人有受違法訊問等顯不可信或其他不適當之情況發生，
    揆諸同法第159 條之1 第2 項規定，上開證人於偵查中所為
    之言詞陳述，自有證據能力。
二、次按被告以外之人於檢察事務官、司法警察官或司法警察調
    查中所為之陳述，與審判中不符時，其先前之陳述具有較可
    信之特別情況，且為證明犯罪事實存否所必要者，得為證據
    ，刑事訴訟法第159 條之2 定有明文。所謂「前後陳述不符
    」之要件，應就前後階段之陳述進行整體判斷，以決定其間
    是否具有實質性差異，惟無須針對全部陳述作比較，陳述之
    一部分有不符，亦屬之；而所謂「較可信之特別情況」之情
    形，亦應就前後陳述時之各種外部情況進行比較，以資決定
    何者外部情況具有可信性。查證人簡淞浦於警詢中所為陳述
    ，與其審判中所為證詞未盡相符，就被告有無取走財物一節
    ，於第一次警詢時證稱：「於100 年2 月21日2 時50分許，
    在我住處新北市○○區○○路2 段6 號4 樓，對方一開始在
    2 時許打電話給我說是要還我之前借的錢部分現金1 萬元而
    約在家中見面，對方到我家後我開門讓他們進來，但是對方
    沒有拿出現金，反過來拿走我皮包中的現金1,300 元，還有
    1 支SONY ERRISON w810i手機。」（見臺灣板橋地方法院檢
    察署100 年度偵字第8939號卷〈下稱偵查卷〉第4 頁背面）
    ；於第二次警詢時亦證稱：「小胖（即被告）從背後抓住我
    毆打我的時候，剛好被他看到我的錢包放在桌子上，他原本
    用左手打我，打到一半發現我的錢包放在他前面，就將我的
    錢包用左手拿起並丟給另一名男子，接下來兩個人就跑出去
    了，他們跑出去之後，我才在地上看到我的錢包，可是錢包
    裡面的錢1,300 元都被他們拿走了。」、「我在第一次報案
    筆錄中有說我的手機被拿走，事後我發現是被丟在衣櫃裡面
    。」（見偵查卷第7 頁）；惟於本院審理時證稱：「（問：
    當天被告他們找你的時候，有無取走你的財物？）我一開始
    以為手機跟錢包裡面的1,300 元還是1,400 元被拿走，後來
    我回家發現手機跟錢在衣櫃裡面找到。」（見本院卷第55頁
    背面）；本院審理時並傳喚製作上開警詢筆錄之員警林知逸
    到庭作證，其證稱：「（問：你在該次對被害人製作筆錄時
    ，有無用不正的方法或是虛偽的記載扭曲該份筆錄？）沒有
    。」、「（問：該份筆錄製作完成有無請被害人閱覽及簽名
    ？有。」（見本院卷第54頁背面），復參以上開二份警詢筆
    錄末段確記載：「（問：以上所言是否實在？有無意見補充
    ？）實在。無。」，並請證人簡淞浦閱覽筆錄確認無訛後簽
    名及捺指印等情，本院審酌證人簡淞浦於警詢過程均無遭違
    法取證之瑕疵存在，筆錄內容亦係依證人簡淞浦所言據實記
    載，且斯時與案發時點較為接近，證人簡淞浦記憶應較其於
    本院審理應訊時為清晰，亦較無暇權衡利害關係或受他人干
    預而為不實陳述，亦無餘裕相互勾串而為迴護之詞，是其於
    警詢時之陳述具有較可信之特別情況，且為證明被告犯罪事
    實存否所必要，依前揭刑事訴訟法第159 條之2 之規定，具
    有證據能力。
三、再按被告以外之人於審判外之陳述，雖不符合刑事訴訟法第
    159 條之1 至第159 條之4 之規定，但經當事人於審判程序
    同意作為證據，法院審酌該言詞陳述或書面陳述作成時之情
    況，認為適當者，亦得為證據。當事人、代理人或辯護人於
    法院調查證據時，知有第159 條第1 項不得為證據之情形，
    而未於言詞辯論終結前聲明異議者，視為有前項之同意，刑
    事訴訟法第159 條之5 定有明文。經查，除上開證人簡淞浦
    於警詢及偵查中之證述外，本判決所引用之其他供述證據，
    當事人於本院審理中均表示無意見而不予爭執（辯護人雖爭
    執證人柯良靜警詢證述之證據能力，惟本判決不引用該部分
    供述證據），且迄言詞辯論終結前均未聲明異議，本院審酌
    上開證據資料製作時之情況，並無違法、不當或不宜作為證
    據之情事，亦無證據證明係公務員違背法定程序所取得，是
    認為以之作為證據應屬適當，揆諸前開規定，上揭證據資料
    均有證據能力。
貳、實體部分：
一、訊據被告固坦承於上開時、地，偕同真實姓名年籍不詳、綽
    號「皮皮」之成年男子前往被害人簡淞浦上址住處協商債務
    清償事宜，雙方發生口角，遂以左手勾住被害人頸部，將被
    害人之頭、頸部下壓夾於腋下，以右手持續毆打被害人，同
    時該名綽號「皮皮」之男子手持水果刀站立於一旁等事實，
    惟矢口否認有何強盜之犯行，辯稱：伊毆打完被害人簡淞浦
    後，伊怕被害人會報警，見被害人手機、錢包疊在一起放在
    電腦桌上，就將該等物品丟在被害人之衣櫃內云云；辯護人
    則為被告辯護稱：依照被害人之說法，其事後確實已於住處
    找到手機與現金，本案應係警察基於辦案業績考量，不願意
    把強盜案件變成普通刑事案件，才會不給被害人銷案，否則
    被害人無由去作第二次警詢筆錄，故應以被害人審理時所述
    被告未取走其任何財物較為可採，且被告毆打被害人之目的
    僅為遂行傷害行為，能否認定被告有剝奪他人行動自由之意
    ，亦非無疑等語。惟查：
  (一)證人即被害人簡淞浦於第一次警詢時證稱：100 年2 月21日
    凌晨2 時許，被告打電話給伊說要償還先前欠款之部分金額
    1 萬元，但同日凌晨2 時50分許，被告帶同另一名男子抵達
    伊新北市○○區○○路2 段6 號4 樓住處，非但沒有拿出現
    金，反取走伊錢包內之現金1,300 元及手機，渠等一人空手
    控制伊，一人則是接應拿有伊所有之現金及手機等語（見偵
    查卷第4 頁背面）；於第二次警詢時證稱：被告從背後抓住
    伊，用左手打伊，打到一半剛好看到伊放在桌子上的錢包，
    就用左手拿起該錢包並丟給另一名男子，接下來兩個人就跑
    出去了，他們跑出去之後，伊才在地上看到錢包，可是錢包
    裡面的錢1,300 元都被他們拿走了，第一次警詢時說手機被
    拿走，後來伊發現是被丟在衣櫃內，並未被取走，另被告當
    日下午4 、5 時許，曾在新北市萬華區某85度C 拿2,000 元
    還伊等語（見偵查卷第7 頁至同頁背面）；於偵查中復具結
    證稱：伊一開始以為手機與錢包內的錢都遭被告拿走，便立
    刻報警，後來才發現手機被丟在衣櫃裡，僅錢包內的現金1,
    200 元或1,400 元被拿走，錢包則被丟在門口，但當日下午
    被告並沒有還伊2,000 元，警詢時會如此說，只是因為已經
    在談和解，想要息事寧人等語（見偵查卷第20頁至第21頁）
    。嗣證人簡淞浦於本院審理時仍證稱：被告將伊放在電腦桌
    上之錢包拿起來，丟給綽號「皮皮」之男子後，說快走快走
    ，被告2 人即跑出去，伊後來在地上看到錢包等語（見本院
    卷第55頁背面），惟翻異部分證詞，改稱：伊打開地上的錢
    包發現裡面沒有錢，原本放在電腦桌之手機也不見，所以製
    作第一次警詢筆錄時跟員警說錢、手機都遭被告拿走，做完
    第一次警詢筆錄回家後整理房間，就看到錢跟手機均被放在
    衣櫃裡，錢被塞在衣服堆的角落，在邊邊角角，有被衣物遮
    到，伊便與被告一同前往警局，想要跟警方銷案，但警方表
    示已送件，如果供詞前後不一會有偽證問題，故第二次警詢
    筆錄時還是說錢遭被告拿走，並想說講成被告有還伊2,000
    元對本案結果較好云云。綜觀證人簡淞浦上開證述內容，就
    被告毆打其臉部後，取走其放置於桌上之錢包，並將之丟向
    綽號「皮皮」之男子，其後被告2 人迅速逃離現場，其事後
    在地面上發現該錢包一節，始終一致，而關於被告是否有取
    走錢包內之現金1,300 元乙事，雖前後不一，然苟證人簡淞
    浦擔心其所言前後不一致而受有偽證罪之處罰，於第一次警
    詢時既已指稱錢包內之現金與手機均遭取走，理當於第二次
    警詢及偵查時維持相同說法，卻僅改稱手機已於衣櫃內找到
    ，但仍堅稱現金遭取走，實有違常情；又證人簡淞浦第二次
    警詢筆錄內確實記載「我第一次報案筆錄中有說我的手機被
    拿走，事後我發現是被丟在衣櫃裡面」等語（見偵查卷第7
    頁），亦即，承辦員警將證人簡淞浦更正之詞詳實記錄於筆
    錄內，員警是否因績效考量，不願見本案偵辦方向從強盜案
    件轉為一般刑事案件，而有干擾證人簡淞浦證詞之作為，尚
    屬有疑；第依證人簡淞浦所言，被告毆打伊後，旋取走桌面
    上之錢包與手機，並立刻與該名綽號「皮皮」之男子跑離現
    場，則自被告等人觸及上開錢包、手機之時起至被告等人逃
    離現場為止，期間極為短暫，且在被告逃離動線上，會先經
    過證人簡淞浦之衣櫃，再抵達證人簡淞浦住處之門口，在時
    間、空間上，被告等人是否有餘裕將錢包內之現金取出，再
    將該現金妥善放置於衣櫃角落，並將之塞在衣服堆中？亦屬
    有疑；再者，證人簡淞浦坦言案發當日下午3 時許被告曾找
    伊談和解之事（見本院卷第57頁），而證人簡淞浦係於當日
    晚間7 時58分許製作第二次警詢筆錄，估不論其所指被告曾
    於當日下午在新北市萬華區某85度C 償還2,000 元乙事是否
    屬實？或僅為證明被告犯後態度良好？應可確定證人簡淞浦
    該次前往警察局之目的，係為表達已原諒被告而不予追究之
    意，此時證人簡淞浦應無任何設詞誣陷被告之動機，其仍稱
    被告取走現金1, 300元之不利於被告證詞，更堪信為真；嗣
    被告於警詢、偵查中雖稱：未取走手機與錢包，二者均遭伊
    丟進證人簡淞浦之衣櫃內云云（見偵查卷第3 頁、第19頁）
    ，但尚難排除證人簡淞浦見本案檢察官偵查終結後，以法定
    刑7 年以上有期徒刑之攜帶兇器強盜罪起訴被告，認事態嚴
    重，故於本院作證時翻異其詞，附和被告之說詞，改稱錢包
    內之現金在衣櫃內找到，以圖為被告脫免罪責之可能；況證
    人簡淞浦所言該錢包是遭丟棄於地面，與被告所辯伊將錢包
    丟進衣櫃內之情節大相逕庭，自難以資作為有利於被告之認
    定；末以，本案證人簡淞浦於警詢、偵查中始終證稱被告曾
    取走錢包內之現金，雖偵查中所稱之金額為1,200 元或1,40
    0 元，與警詢時所述金額1,300 元不一致，惟偵查中與案發
    時已相隔一段時間，應以其案發當日製作警詢筆錄時之記憶
    較為清楚，且就被告是否有取走現金之重要事實，證人簡淞
    浦供述前後均無矛盾瑕疵，稽上各情，足認被告與該名綽號
    「皮皮」之男子，確實有取走證人簡淞浦錢包內之現金1,30
    0 元無訛。
  (二)按施用強暴、脅迫、藥劑、催眠術或他法使被害人身體上或
    精神上處於不能抗拒之狀態，而取其財物或令其交付者，為
    強盜罪。而強盜罪之所謂「不能抗拒」，係指行為人所為之
    強暴、脅迫等不法行為，就當時之具體事實，予以客觀之判
    斷，足使被害人身體上或精神上達於不能或顯難抗拒之程度
    而言。又認定被害人是否已達至使不能抗拒之程度，應以被
    告行為時之強弱程度，綜合當時之具體事實，按多數人之客
    觀常態情狀決之，亦即視該手段施用於相類似之情狀下，是
    否足使一般人處於不能抗拒之制壓程度而定（最高法院100
    年度台上字第4496號、99年度台上字第4587號、99年度台上
    字第3081號判決意旨參照）。經查，被告於上揭時、地，以
    左手勾住被害人頸部，將被害人之頭、頸部下壓夾於腋下，
    並以右手持續毆打被害人，該名綽號「皮皮」之男子則手持
    水果刀站立於一旁等節，業據被告自白如前，核與被害人簡
    淞浦指訴確有遭被告毆打，另一名綽號「皮皮」之男子並持
    刀站立於一旁恫嚇之情節相符，至被害人簡淞浦於警詢時指
    稱被告係以左手毆打伊等語（見偵查卷第7 頁），惟由當時
    被害人係遭被告以一手抱住頭頸部，另一手毆打臉部之情以
    觀，斯時被害人在身體疼痛與內心恐懼交迫之下，實無暇清
    楚辨識被告究以左手或右手毆打伊，就此部分細節，自應以
    被告所述內容較為可信。又被害人簡淞浦於警詢時另證稱：
    當時伊身體遭被告抓住，沒辦法反抗，且看到綽號「皮皮」
    之男子在旁邊拿著刀子，伊很害怕自己會被殺掉等語（見偵
    查卷第6 頁背面），則以被告用手環抱被害人頸部，將被害
    人頭、頸部夾於腋下毆打其臉部之強暴手段，及該名綽號「
    皮皮」之男子手持水果刀立於一旁恫嚇被害人，此等客觀情
    狀應已足使被害人心生畏懼，壓制其意思自由而使其不能抗
    拒。被告與綽號「皮皮」之男子以此等手段，強行取走被害
    人錢包內之現金1,300 元，自該當於強盜罪之構成要件。
  (三)綜上所述，本案事證明確，應依法論科。
二、又按刑法第321 條第1 項第3 款所謂「兇器」，其種類並無
    限制，凡客觀上足對人之生命、身體、安全構成威脅，具有
    危險性之兇器均屬之，且祇須行竊時攜帶此種具有危險性之
    兇器為已足，並不以攜帶之初有行兇之意圖為必要（最高法
    院79年度台上字第5253號判例意旨可資參照）。本案共犯綽
    號「皮皮」之男子手持水果刀1 把，雖未扣案，惟被告已自
    承：曾與綽號「皮皮」之男子一同去買水果刀，並由綽號「
    皮皮」之男子持往案發現場等語（見本院卷第60頁），被害
    人簡淞浦亦指稱：當日見綽號「皮皮」之男子手持一把長約
    30公分之刀子等語（見偵查卷第6 頁背面），該把水果刀既
    為新購，且屬刀具之一種，應係質地堅硬、形式銳利，如持
    以攻擊，客觀上確足以對人之生命、身體、安全構成威脅，
    而具有危險性，性質上自屬兇器無疑。是核被告所為，係犯
    刑法第330 條第1 項之攜帶兇器強盜罪。其與該名綽號「皮
    皮」之成年男子，就本件犯行，有犯意聯絡及行為分擔，應
    論以共同正犯。又被告著手於強行為後，由被告以徒手毆
    打被害人簡淞浦，共犯綽號「皮皮」之男子則持刀立於一旁
    恫嚇被害人，此屬強行為之一部，不另論以剝奪他人行動
    自由罪，檢察官認被告上開行為，係同時觸犯攜帶兇器強盜
    罪、剝奪他人行動自由罪，應依想像競合犯規定，從一重之
    攜帶兇器強盜罪處斷，容有誤會，附此敘明。爰審酌被告遇
    事不思理性解決，且不以正途取財，竟以上開強暴、脅迫手
    段實現不法所有意圖，欠缺法治觀念，行為偏差，危害被害
    人人身、財產安全甚鉅，兼衡其犯罪動機、目的、手段、素
    行（此有臺灣高等法院被告前案紀錄表1 份在卷可參）、智
    識程度、犯後態度及業已與被害人調解成立，被害人亦表達
    不予追究之意（此有臺灣板橋地方法院檢察署100 年度調偵
    字第1236號卷所附調解筆錄1 份可考）等一切情狀，量處如
    主文所示之刑，以示懲儆。至被告持以犯案用之水果刀1 把
    ，係被告與該名綽號「皮皮」之男子所有，雖未扣案，惟無
    證據顯示該物業已滅失，爰依刑法第38條第1 項第2 款之規
    定，併予諭知沒收。
據上論斷，應依刑事訴訟法第299 條第1 項前段，刑法第28條、
第330 條第1 項、第321 條第1 項第3 款、第38條第1 項第2款
，判決如主文。
本案經檢察官吳育增到庭執行職務。
中    華    民    國   100    年    12    月    15    日
                  刑事第四庭  審判長法  官  連育群
                                    法  官  張瓊華
                                    法  官  陳苑文
上列正本證明與原本無異。
如不服本判決，應於判決送達後10日內敘明上訴理由，向本院提
出上訴狀( 應附繕本) ，上訴於臺灣高等法院。其未敘述上訴理
由者，應於上訴期間屆滿後20日內向本院補提理由書「切勿逕送
上級法院」。
                                    書記官  林金良
中    華    民    國   100    年    12    月    15    日
附錄本案論罪科刑法條全文：
中華民國刑法第330條
（加重強盜罪）
犯強盜罪而有第 321 條第 1 項各款情形之一者，處 7 年以上
有期徒刑。
前項之未遂犯罰之。
中華民國刑法第321條
（加重竊盜罪）
犯竊盜罪而有下列情形之一者，處 6 月以上、5 年以下有期徒
刑，得併科新臺幣 10 萬元以下罰金：
一、侵入住宅或有人居住之建築物、船艦或隱匿其內而犯之者。
二、毀越門扇、牆垣或其他安全設備而犯之者。
三、攜帶兇器而犯之者。
四、結夥三人以上而犯之者。
五、乘火災、水災或其他災害之際而犯之者。
六、在車站、埠頭、航空站或其他供水、陸、空公眾運輸之舟、
    車、航空機內而犯之者。
前項之未遂犯罰之。